【裁判字號】    89,上易,1881
【裁判日期】    890413
【裁判案由】    詐欺等
【裁判全文】
臺灣高等法院刑事判決                          八十九年度上易字第一八八一號
    上  訴  人  臺灣臺北地方法院檢察署檢察官
    被      告  丙○○
右上訴人因被告詐欺等案件，不服臺灣臺北地方法院八十八年度易字第二八二一號，
中華民國八十九年四月十三日第一審判決（起訴案號：臺灣臺北地方法院檢察署八十
八年度偵字第一九一五五號；移送併辦案號：同署八十八年度偵字第二五三八九號、
八十九年度偵字第二○八二號、第三六六五號、四八六五號）提起上訴，本院判決如
左：
    主      文
原判決撤銷。
丙○○行使偽造私文書，足以生損害於他人，處有期徒刑壹年陸月。
荷蘭銀行信用卡背面及偽造之簽帳單紙上偽造之「正田之人」署押共肆枚，均沒收
。
    事      實
一、丙○○自民國七十六年間起有多次竊盜前科，八十一年入監執行有期徒刑五月，
    於八十一年六月十日執行完畢出監；八十二年起又因施用毒品等案件，分別經台
    灣臺北地方法院判處有期徒刑六月（竊盜）、三年八月（施用毒品三年六月、麻
    醉藥品三月，合併）三年二月（施用毒品），經合併應執行有期徒刑七年二月，
    於八十三年八月十二日入監執行，八十六年十二月二日假釋出監，縮刑期滿日為
    八十九年四月二十三日。詎丙○○於假釋期間猶不知悔改，竟意圖為自己不法之
    所有，並基於概括之犯意，於左列時地，單獨或夥同其女友林秦如（業經台灣臺
    北地方法院判處有期徒刑四月，現上訴中）為左列犯罪事實：
  (一)丙○○於民國八十八年八月十七日下午五時四十分許，在台北市○○○路○段三
    三七號環亞百貨公司地下二樓美食街，見被害人丁○○將內有現金新台幣（下同
    ）一千元、行動電話及金融卡多枚之皮包置於腳邊，竟趁丁○○與友人聊天不注
    意之際，徒手竊取該只皮包，得手後旋向樓梯處逃逸，嗣因不詳姓名顧客目睹經
    過，告知丁○○，丁○○前往追捕，並呼叫百貨公司警衛人員，始在一樓捕獲丙○○而報警處理。
  (二)丙○○夥同其女友林秦如，共同於民國八十八年十一月十七日下午，在台北市○○○路○段三三七號一樓星巴克咖啡廳，由丙○○尋找目標下手，林秦如則在附
    近接應，於同日十五時二十分許，丙○○見時機成熟，趁被害人乙○○不注意之
    際，竊取乙○○所有之咖啡色皮夾一只（內有現金四萬三千元、身分證、健保卡
    、中國、彰化、中小企銀金融卡、中聯信託信用卡、新光三越、衣蝶、永琦百貨
    簽帳卡、咖啡券及其他物品等），得手後，因不知金融卡密碼而詐領不成。再由
    林秦如持乙○○中聯信託信用卡，至台北市○○○路環亞百貨公司連續向出售行
    動電話之商店詐購行動電話及向出ＣＤ唱片之商店作購ＣＤ唱片，均因刷卡未過
    （尚未偽造署押）而未得逞，嗣丙○○持乙○○被竊之咖啡券再返回星巴克消費
    時，為乙○○發現報警查獲。
  (三)丙○○又再於八十八年十二月十二日十七時許，在台北市○○○路○段二一０號
    「伊是咖啡」店內，徒手竊取在該咖啡店內喝咖啡之被害人甲○○所有掛在椅背
    上紅色手提內之綠色皮包（內有現金六百元、健保卡、咖啡券一本價值六百元、
    咖啡餐券一本價值九佰元、荷蘭銀行第0000000000000000號信
    用卡一張及其他雜物），得手後，利用原持卡人甲○○未在該卡上簽名之機會，
    竟冒充合法持卡人，先於該信用卡背面偽簽「正田之人」署押，旋即持該荷蘭銀
    行信用卡，至台北市○○○路一００號地下一樓宜家家居公司（下稱宜家公司）
    購買家具，復於同日十七時十八分、二十五分及三十八分許，偽簽「正田之人」
    之署押於表示已收受特約商店所交付之交易標的物用意證明之簽帳單上（含複寫
    聯），偽造簽帳單三紙並持之行使，足以生損害於宜家公司、發卡銀行及「正田
    之人」者等。其盜刷三次，金額各為二五七五０元、一三一三四元、五九九三元
    ，共計四四八七七元，並使宜家公司誤信丙○○為真正持卡人，而陷於錯誤，乃
    依丙○○之指示交貨至林秦如所租，與丙○○同居之台北市○○○路○段一０八
    號八樓之五之附近之高架橋下，丙○○再自行搬上樓，該信用卡則丟棄。
二、案經台北市政府警察局松山分局報請臺灣臺北地方法院檢察署檢察官偵查起訴及
    台北市政府警察局松山分局及中山分局報請同署檢察官移送併辦審理。
    理      由
一、訊據被告丙○○對右揭事實，除否認林秦如與其共犯，供稱：林秦如均不知情云
    云外，餘均坦承不諱。
二、經查：右揭事實，業據告訴人丁○○、乙○○、甲○○於警訊時指訴綦詳，核與
    證人即伊是咖啡店職員柳思雅、宜家公司職員吳榮宗、金開祥、環亞百貨公司警
    衛組組長董濱定於警訊時證述情節相符，此外復有贓物領據二張、錄音帶（林秦
    如要求提高信用額度之電話錄音）、及告訴乙○○提出之信用卡一般交易帳單資
    料查詢電腦資料影本一張，宜家公司提出被告以「正田之人」名義簽署之簽帳單
    影本三張、臨檢紀錄表（到林秦如租處臨檢）、詐購之家具照片四張在卷可證，
    雖被告辯稱：林秦如均不知情云云，惟告訴人乙○○於該咖啡廳以咖啡券購買咖
    啡回座後，將該咖啡色之皮夾放入置於地上之黑色大皮包內，然後起身去倒杯水
    回座，即發現該黑色皮包大開，該皮夾遭竊等情，業據告訴人乙○○指訴甚明，
    其遭竊之時間甚短，而當時林秦如與被告在該咖啡廳內喝咖啡，被告竊取告訴人
    乙○○皮夾，隨即與林秦如離開，其間被告與林秦如並未分開，豈能如被告所辯
    突然能從朋友處取得系爭信用卡及簽帳卡交予林秦如，顯然被告竊取該皮夾時，
    為林秦如所見。又被告竊得該皮夾後，隨即將系爭信用卡及簽帳卡交給林秦如行
    使，被告則再進入該咖啡店佯為喝咖啡，實則坐於告訴人乙○○之側，監視告訴
    人乙○○是否有掛失止付或報警，嗣警察到現場製作筆錄時，被告仍在旁監視，
    致被警查獲跟蹤多時之被告，被告雖立即將剩餘之兩大杯兩小杯咖啡券丟棄在旁
    ，然經警方曉以大義，被告始私下向告訴人乙○○坦承皮夾為伊所竊，惟要告訴
    人乙○○與之配合，否則其餘失竊之物將找不回來等情，亦據告訴人乙○○於警
    訊及偵查中指訴綦詳，可見被告於甫喝完咖啡不久，即再度入該咖啡店監視告訴
    人乙○○及警方處理之情形，其目的係為正在行使系爭信用卡及簽帳卡之林秦如
    掩護，如發現有何狀況其可立即通知林秦如。而林秦如與被告當時為同居男女朋
    友關係，其與被告一起喝咖啡，何以二人突然離開，被告竟然給她系爭信用卡及
    簽帳卡，要林秦如使用，林秦如非但未質疑該卡之來源，且冒告訴人乙○○之名
    ，以電話向中聯信託職員李漢文要求提高信用卡之額度，因該卡從未消費，而為
    李漢文所拒之後，電話中李漢文聽到旁邊有位男生（顯係被告丙○○）告訴林秦
    如說算了，然後被告與林秦如再去買行動電話，店家透過中國信託公司授權電話
    查詢，李漢文核對資料，發現不符而拒絕等情，亦據李漢文於林秦如被訴竊盜等
    案件（即台灣臺北地方法院八十九年度易字第三一七號）於警訊時證述甚詳。林
    秦如於購買行動電話不成後，明知該信用卡有問題，不能使用，卻未向被告質疑
    ，竟再試買ＣＤ唱片不成後，又圖冒告訴人乙○○之名，持衣蝶卡打電話欲開卡
    ，因說不出告訴人乙○○之住址，而向衣蝶百貨公司接電話之小姐謊稱因剛搬家
    ，不知地址云云，除據林秦如於該案偵查中坦承不諱外，告訴人乙○○於該案偵
    訊時指稱：丙○○被查獲後，要求伊將警察支開，丙○○才願意帶伊去找回被竊
    之物，丙○○後來帶伊在提款機旁找到林秦如，丙○○叫林秦如把卡還給伊，林
    秦如猶謊稱不知道，直到丙○○說伊願原諒他，林秦如才說願意去找。在警察局
    時林秦如向伊表示因為他們開銷很大，所以他們才會偷伊皮夾，要伊向警察求情
    讓丙○○出去，她願把卡找回來，如他們被收押，交保要錢，伊失竊的錢，就不
    可能還伊等語，足見林秦如於被告行竊之初即在場掩護，行竊得手後，分頭詐領
    存款，詐購物品，顯有犯意之聯絡及行為分擔。被告所辯顯係為其女友林秦如脫
    免刑事責任，所為迴護之詞，不足採信。本件事證明確，被告犯行洵堪認定。
三、核被告丙○○所為，其三次竊取皮包部分，係犯刑法第三百二十條第一項之竊盜
    罪；其於甲○○之信用卡背面偽造「正田之人」署押部分，係犯刑法第二百十七
    條第一項之偽造署押罪；其以「正田之人」簽名於簽帳單上並持之行使部分，係
    犯刑法第二百十六條、第二百十條之行使偽造私文書罪；其以甲○○之信用卡詐
    購家具得逞，係犯刑法第三百三十九條第一項之詐欺取財罪，其於同一地點接續
    三次盜刷行為，為同一詐欺行為之接續動作，僅論以單一詐欺行為；其夥同林秦
    如基於犯意之聯絡，由林秦如出面，持乙○○之前揭信用卡連續在環亞百貨公司
    分別向出售行動電話之店家及出售ＣＤ唱片之店家，冒被害人之名義，以之為詐
    術向店家詐購行動電話及ＣＤ唱片，因刷卡不成而未得逞（因刷卡不成，故無法
    印出帳單，而無法冒簽被害人之署押），其二次詐購未得逞行為部分，均係犯刑
    法第三百三十九條第三項、第一項之詐欺取財未遂罪。被告在簽帳單上偽造署押
    ，為偽造私文書之階段行為，又偽造私文書之低度行為，為行使之高度行為所吸
    收，均不另論罪。其就竊取乙○○皮包及推由林秦如去詐購行動電話及ＣＤ唱片
    詐欺取財未遂部分，與林秦如有犯意之聯絡及行為之分擔，為共同正犯。其所犯
    三次竊盜及三次詐欺取財（一次既遂，二次未遂）犯行，均時間緊接，犯罪構成
    要件相同，顯係基於概括犯意反覆為之，均應連續犯規定論以一罪，並依法均加
    重其刑。又被告所犯上開竊盜、偽造署押、行使偽造私文書與詐欺取財四罪之間
    ，有方法結果之牽連關係，為牽連犯，應從較重之行使偽造私文書罪處斷，公訴
    人以刑法第三百二十條第一項之竊盜罪嫌起訴，尚有未洽，應予變更法條。臺灣
    臺北地方法院檢察署移送併案審理有關事實欄(二)、(三)部分，與前揭論罪科刑部分
    ，有裁判上上一罪關係，依審判不可分原則，本院自得併予審究。
四、原審認被告丙○○罪證明確，而予以論罪科刑，固非無見，惟按偽造私文書或印
    章之成立，固須所偽造者為他人名義之文書或印章，惟所謂他人名義，即非自己
    名義之意，非謂名義人必須實有其人，苟其所偽造之文書或印章，足以使人誤信
    其為真正，雖該名義係出虛捏，亦無妨於偽造罪成立；即刑法上偽造文書罪，係
    著重於保護公共信用之法益，即使該偽造文書所載名義制作人實無其人，而社會
    上一般人仍有誤信其為真正文書之危險，仍難阻卻犯罪之成立，最高法院二十七
    年滬上字第一一三號；五十四年台上字第一四○四號判例參照。原審失察，認定
    被告以「正田之人」簽名於簽帳單上，因實無「正田之人」之人，不生偽造私文
    書或署押之問題，尚有未洽。檢察官上訴意旨執此指摘原判決不當，為有理由，
    應由本院將之撤銷改判。爰審酌被告有多次竊盜及施用毒品前科，有本院被告全
    國前案紀錄表在卷可稽，其素行不良，惡性非輕，並參酌被告犯罪之動機、目的
    、手段、品行、智識程度、所生危害及犯罪後之態度等一切情狀，量處如主文第
    二項所示之刑，以資懲儆。
五、告訴人甲○○所有之荷蘭銀行信用卡背面及被告偽造之簽帳單三紙上之「正田之
    人」署押共四枚，均係被告所偽造，均應依刑法第二百十九條之規定，宣告沒收
    。
六、台灣臺北地方法院檢察署移送併辦意旨（即八十九年度偵字第二○八二號）另略
    以：被告丙○○經查持有洪蓓蒂之信用卡，而認其亦涉有竊取洪蓓蒂財物之犯行
    云云，惟查被告除持有該信用卡外，並無其他事證足認被告有該部分犯行，而被
    告雖持有洪蓓蒂之信用卡，惟其持有之原因或為贓物，或為侵占遺失物，或為竊
    盜..... 等原因，於積極事證未明確前，無從認定被告有此部分之犯行，此外復
    查無其他積極證據足以證明被告確有此部份竊盜之犯行，此部分與前開有罪部分
    即無裁判上一罪之關係，非起訴效力所及，本院自不得併予審究，應退由檢察官
    另為適法之處理。
據上論斷，應依刑事訴訟法第三百六十九條第一項前段、第三百六十四條、第二百九
十九條第一項前段、第三百條，刑法第二百十六條、第二百十條、第三百二十條第一
項、第三百三十九條第一項、第二十八條、第五十六條、第五十五條、第二百十九條
，罰金罰鍰提高標準條例第一條前段，判決如主文。
本案經檢察官劉靜婉到庭執行職務。
中     華     民     國    八十九   年       六       月     二十一     日
                             臺灣高等法院刑事第十五庭
                                 審判長法  官  房  阿  生
                                       法  官  胡  泉  田
                                       法  官  雷  元  結
右正本證明與原本無異。
如不服本判決應於收受送達後十日內向本院提出上訴書狀，其未敘述上訴之理由者並
得於提起上訴後十日內向本院補提理由書（均須按他造當事人之人數附繕本）。
                                       書記官  梁  雅  華
中     華     民     國    八十九   年       六       月     二十六     日
附錄：本案論罪科刑法條全文
刑法第二百十六條
行使第二百十條至第二百十五條之文書者，依偽造、變造文書或登載不實事項或使登
載不實事項之規定處斷。
刑法第二百十條
偽造、變造私文書，足以生損害於公眾或他人者，處五年以下有期徒刑。
刑法第二百十七條
偽造印章、印文或署押，足以生損害於公眾或他人者，處三年以下有期徒刑。
盜用印章、印文或署押，足以生損害於公眾或他人者，亦同。
刑法第三百二十條
意圖為自己或第三人不法之所有，而竊取他人之動產者，為竊盜罪，處五年以下有期
徒刑、拘役或五百元以下罰金。
意圖為自己或第三人不法利益，而竊佔他人之不動產者，依前項之規定處斷。
前二項之未遂犯罰之。
刑法第三百三十九條
意圖為自己或第三人不法之所有，以詐術使人將本人或第三人之物交付者，處五年以
下有期徒刑、拘役或科或併科一千元以下罰金。
以前項方法得財產上不法之利益或使第三人得之者亦同。
前二項之未遂犯罰之。


司法院資訊處製作；財團法人民間司法改革基金會備份。
